【裁判字號】    98,事聲,6
【裁判日期】    980703
【裁判案由】    消債聲明異議
【裁判全文】
臺灣高雄地方法院民事裁定               98年度事聲字第6號
異  議  人  國泰世華商業銀行股份有限公司
法定代理人  乙○○
異  議  人  安泰商業銀行股份有限公司
法定代理人  丙○○
相  對  人  甲○○
上列當事人間消費者債務清理事件，異議人對於民國98年5 月4
日本院98年度司執消債更字第115 號所為更生方案認可之裁定提
出異議，本裁定如下：
    主  文
異議駁回。
異議費用由異議人負擔。
    理  由
一、異議要旨略以：相對人名下仍保有自用住宅，均正常繳款，
    明顯係透過更生程序變相將此房貸轉嫁聲請人銀行負擔，有
    違公平，理應選擇處分以減輕債務，況其正值壯年，如願再
    節儉，即可適用180 期、0 利率，每月則還款僅新台幣（下
    同）10,985元，與其提出之每月還款9,017 元相差無幾，且
    其所負扶養母親之費用亦應以免稅額每月6,417元（7700 0
    ÷12）為宜，其主張每月10,000元，並非合理標準，又其可
    能有隱匿財產之情形，對債權人均非公允，爰依法提出異議
    等語。
二、按消費者債務清理條例（下稱消債條例）之制定，乃為使負
    債務之消費者得依本條例所定程序清理其債務，保障債權人
    之公平受償，以謀求消費者經濟生活之更生，故除有第63條
    所定之情形外，法院得斟酌裁量認可更生方案。查本院98年
    度司執消債更字第115 號所認可之更生方案，債務人所積欠
    之無擔保及無優先權之債務總額為1,977,213 元，依相對人
    平均每月收入為38,490元，扣除相對人及受其扶養之母親每
    月必要開支，依內政部社會司所公布之97年度「最低」生活
    費各為10,991元外，加計自用住宅貸款每月9,500 元，合計
    其每月必要支出應為31,428元（10991+10991+95 00） ，是
    就相對人所主張其每月應支出必要費用為29,473元而言，尚
    屬合理。準此，相對人提出之更生方案，願以其固定收入所
    餘9,017 元（00000-00000） 作為清償方案，依債清條例規
    定之最長期限8 年為還款期限，可還款之債權比例為43.78%
    ，已盡其努力及誠信，故照此所為認可之更生方案條件，在
    無同條例第63條所定不應認可之消極事由存在情況下，核確
    屬適當、公允，而且可行。
三、異議人雖舉上開事由異議。惟為使負有自用住宅借款債務而
    瀕臨經濟困境之債務人，不必喪失其賴以居住之自用住宅而
    重建經濟生活，特設自用住宅借款特別條款制度，此觀消債
    條例衣第54條規定自明，兼顧此立法意旨，本院認相對人所
    繳貸款9,500 元，與時下一般貸屋者之租金標準相比，亦顯
    非奢侈，核無過度，自無不當。至相對人之還款期限係依清
    債條例所規定之最長期限8 年而來，只要斟酌其固定收入及
    必要支出，而定其公允之還款方案即可，與其工作年齡有多
    久無關。此外，亦查無其隱匿財產情事，故所提異議事由，
    均非可採。
四、綜上所述，本院97年度司執消債更字第115 號裁定認可更生
    方案，於法無違，異議人執前詞指摘原裁定為不當，求予廢
    棄，為無理由，應予駁回。
五、依消費者債務清理條例第15條、民事訴訟法第240 條之4 第
    3 項後段、第78條，裁定如主文。
中    華    民    國    98    年    7     月     3    日
                  民事第三庭  法  官  藍家慶
上為正本係照原本作成
如不服本裁定，應於裁定送達後10日內，以書狀向本院提出抗告
，並繳納抗告費新臺幣1 千元
中    華    民    國    98    年    7     月     3    日
                              書記官  呂姿儀


司法院資訊處製作；財團法人民間司法改革基金會備份。
